【裁判字號】    90,判,1304
【裁判日期】    900727
【裁判案由】    廢棄物清理法
【裁判全文】
最  高  行  政  法  院  判  決                    九十年度判字第一三○四號
    再 審原 告  上好汽車貨運有限公司
    代  表  人  甲○○
    再 審被 告  臺北縣五股鄉公所
    代  表  人  鄭漢騰
右當事人間因有關廢棄物清理法事件，再審原告不服本院中華民國八十八年十二月三
十日八十八年判字第四三五五號判決，提起再審之訴。本院判決如左：
    主  文
再審之訴駁回。
再審訴訟費用由再審原告負擔。
    事  實
緣再審被告清潔隊稽查員於民國八十六年四月九日十七時四十二分，在臺北縣五股鄉
○○路○段九十八巷內四○○公尺處，發現再審原告所屬營業大貨車（車牌號碼：Ａ
Ｎ－四二○），未向主管機關申請許可證，清運廢棄物，認定其行為違反廢棄物清理
法第二十條規定，乃當場拍照存證告發，移由再審被告裁處新台幣十五萬元罰鍰。再
審原告不服，循序提起行政訴訟，經本院八十八年度判字第四三五五號判決（下稱原
判決）駁回後，再審原告仍表不服，對之提起再審之訴，茲摘兩造訴辯意旨如次：
再審原告起訴意旨及補充理由略謂：一、該ＡＮ－四二○營業大貨車係一靠行之車輛
，靠行期間該車數度易主，至八十六年四月九日前之違規行為係不同車主之個人行為
，並非累犯；且該車輛年式老舊，業已出售過戶，車主亦不知去向，而其所遺留之巨
額罰款卻須由無辜之善意第三者（即再審原告）承擔，故請求以所犯法條之最低額罰
鍰處罰。二、據八十六年八月十四日聯合報所載，原祥貨運公司曾以未拍攝到正在傾
到之照片為由，經訴願而獲撤銷罰鍰處分；是以再審原告所屬之ＡＮ－四二○營業大
貨車亦僅停放路旁並未進行傾到行為，再審被告亦未拍攝到正在傾到之照片，遞經一
再訴願及行政訴訟卻仍維持原處分，何以相同之行為會有不同之結果？綜上所述，請
求廢棄原判決並撤銷原處分、訴願及再訴願決定等語。
再審被告答辯意旨略謂：再審原告所提再審理由顯與行政訴訟法第三條及第二十八條
之規定不合，況再審原告係屬累犯，在再訴願決定中業經審酌，故再審被告裁罰標準
並無違誤；本案自八十六年四月九日稽查告發迄今已逾二年餘，再審原告意在僥倖拖
延，實毫無理由可言。綜上論述，再審原告之訴顯無理由，請求駁回再審原告之訴等
語。
    理  由
按行政訴訟當事人對本院之判決提起再審之訴，必須具有行政訴訟法第二百七十三條
第一項（即修正前行政訴訟法第二十八條）所列各款情形之一者，始得為之，而該條
項第一款所謂適用法規顯有錯誤者，係指原判決所適用之法規與該案應適用之現行法
規相違背，或與解釋判例有所牴觸者而言，至於法律上見解之歧異，再審原告對之縱
有爭執，要難謂為適用法規錯誤，而據為再審之理由。本件再審原告前因廢棄物清理
法事件，提起行政訴訟，經本院八十八年度判字第四三五五號判決（下稱原判決）予
以駁回在案。經核原判決所持之理由略謂：「按『公、民營廢棄物清理、處理機構經
營廢棄物之貯存、清除或處理業務，應列明專業技術人員與貯存清除、處理之工具、
方法、設備及場所，向地方主管機關申請核發許可證。但從事有害事業廢棄物之貯存
、清除或處理者，地方主管機關應先報請中央主管機關核准，始得發給許可證。』『
公、民營廢棄物清除、處理機構，違反第二十條規定者，處二萬元以上五萬元以下罰
鍰，並制止其營業。』廢棄物清理法第二十條、第二十七條定有明文。次查行政院環
境保護署八十六年六月二十八日（八六）環署廢字第三四二○五號函釋：『公民營廢
棄物清除、處理機構，係依其是否實際從事廢棄物清除、處理業務以為認定，欲經營
廢棄物清除處理業務之相關機構，應申請核發許可證後，始得合法經營。』本件被告
（即再審被告，以下同）所屬清潔隊稽查員於右開時地發現原告（即再審原告，以下
同）所屬營業大貨車乙輛（車牌號碼：ＡＮ－四二○號），未向主管機關申請許可，
載運廢棄物，從事廢棄物之清除，依上開規定裁處原告罰鍰五萬銀元（折合新台幣十
五萬元），於法尚無不合。原告起訴意旨如事實欄所載，其要點略謂：原告從事汽車
貨運業，可承攬貨物為運輸，並包括工程廢棄土，稽查當日雖載有可資整地用之廢磚
角，停放該處休息數日，並未傾倒，無違反廢棄物清理法情事云云。然查：(一)原告所
屬ＡＮ－四二○號營業大貨車，於右開時地未向主管機關申請許可，清運廢棄物，經
被告所屬清潔隊稽查員當場查獲拍照存證，並有照片二張附卷可資佐證，事證明確。
(二)依採證照片所示，明顯可見該車所載運為整車的廢棄物，在廢土垃圾棄置場內正欲
傾倒時遭被告稽查員當場查獲，司機趁隙逃脫，且兩側車窗不及關閉。原告所屬該車
載運廢棄物，如非欲將廢棄物傾棄於查獲廢土垃圾棄置場內，衡情焉有在該處停放之
理﹖原告所稱其僅停放該處休息數日未傾倒之詞與常情不符，尚不足採信。(三)原告雖
係經營汽車貨運業，然其載運貨物如係清運廢棄物，仍應受廢棄物清理法之相關法令
之拘束，原告不得以其可運輸工程廢棄土，而主張免除廢棄物清理法規定之限制，又
廢棄物之清除、貯存、處理，並不以傾倒為其構成要件，原告所稱其未違反廢棄物清
理法之詞，尚不足採。綜上所述，被告所為罰鍰處分於法尚無不合，訴願決定及再訴
願決定遞予維持原處分，並無違誤，原告起訴意旨經查無理由。」云云。查原判決依
據上述理由，判決駁回再審原告在前程序之訴，其所適用之法規與該案應適用之現行
法規並不相違背，亦無與解釋、判例有所牴觸之情形。再審原告指摘原判決適用法規
錯誤，核係其法律上見解歧異之問題，要難謂為適用法規顯有錯誤，而得據為再審之
理由。至於再審原告請求按所犯法條之最低額罰鍰處罰一節。查再審原告所屬ＡＮ－
四二○號營業大貨車長期從事廢棄物之清運工作，並將所載運之廢棄物傾倒於鄉轄洪
水平原一級管制區內私有農地上，嚴重侵害農民權益，屢次為被告清潔隊稽查員取締
告發在案（如電腦列印明細表三次違規紀錄、二○○九五四號告發單及照片），業經
再訴願決定書所明。再審被告審酌其多次違規紀錄，處以新台幣十五萬元之罰鍰，
既在法定罰鍰額度內，核係行政裁量權之正常行使，要難指其有何不當。另再審原告
主張其所屬營業大貨車僅停放路旁，並未進行傾倒行為，再審被告亦未拍攝到正在傾
倒之照片一節。查廢棄物之清除、貯存、處理，並不以傾倒為其構成要件，再審原告
所稱其被查獲時，大貨車僅停放路旁，並未進行傾倒行為，不違反廢棄物清理法云云
，顯係對法令之誤解，核不足採。是再審原告顯無再審理由而提起再審，其再審之訴
為無理由，應予駁回。
據上論結，本件再審之訴為無理由，爰依行政訴訟法施行法第二條、行政訴訟法第二
百七十八條第二項、第九十八條第三項前段，判決如主文。
中    華    民    國     九十        年      七      月     二十七      日
                    最 高 行 政 法 院  第 三 庭
                                審 判 長 法  官      徐  樹  海
                                         法  官      吳  錦  龍
                                         法  官      吳  明  鴻
                                         法  官      鄭  淑  貞
                                         法  官      林  家  惠
右  正  本  證  明  與  原  本  無  異
                                         法院書記官  王  福  瀛
中    華    民    國     九十        年      七      月     二十七      日


司法院資訊處製作；財團法人民間司法改革基金會備份。
